最高法院刑事判決　　　　　　一○○年度台上字第七○四三號
上　訴　人　台灣高等法院台南分院檢察署檢察官
被　　　告　李國慶
上列上訴人因被告違反槍砲彈藥刀械管制條例案件，不服台灣高
等法院台南分院中華民國九十九年十二月二十二日第二審判決（
九十九年度上訴字第二０三號；起訴案號：台灣台南地方法院檢
察署九十八年度偵字第五八七九號），提起上訴，本院判決如下
：
    主  文
上訴駁回。
    理  由
按刑事訴訟法第三百七十七條規定，上訴於第三審法院，非以判
決違背法令為理由，不得為之。是提起第三審上訴，應以原判決
違背法令為理由，係屬法定要件。如果上訴理由書狀並未依據卷
內訴訟資料，具體指摘原判決不適用何種法則或如何適用不當，
或所指摘原判決違法情事，顯與法律規定得為第三審上訴理由之
違法情形，不相適合時，均應認其上訴為違背法律上之程式，予
以駁回。檢察官上訴意旨略稱：被告李國慶雖然在警詢、偵查及
第一審審理中，再三認罪，直承非法持有系爭改造手槍之情，但
在原審已經翻供，陳明：係「替施喬竹頂罪，他說每月要給我新
台幣三萬元，結果沒有，我是冤枉的」等語，衡諸被告時僅二十
歲，無何犯罪紀錄，非狡黠之徒；而施喬竹係二十五歲，有竊盜
、恐嚇、強盜、槍砲、毒品等前科，上揭槍枝搜出地點即係施家
，放在二樓客廳廁所旁之木櫃內，且施喬竹坦承在三樓臥室床頭
櫃查獲之子彈一顆為伊持有（此部分業經起訴，未到案而遭通緝
）；警員劉清友證稱：情資係指施喬竹持有槍、彈及毒品；王榮
典供證：搜索時，施喬竹有大聲說：「槍是誰的，要自己承認」
，被告聞後自承其事，但槍枝原呈分解狀，被告卻不會組合，作
完警詢筆錄後，向伊說是施喬竹要他扛下來各等語，復參諸系爭
槍枝放置處，乃施喬竹經常出入廁所必經者，被告應會明言而非
私藏。詎原審對於施喬竹是否知情及被告何以膽敢私為等情，未
加詳查，逕行不採被告辯解，又不說明「被告是否與施喬竹不成
立共犯」，有證據調查未盡、判決不備理由，並不適用法則之違
法云云。惟查：證據之取捨及事實之認定，俱屬事實審法院得自
由裁量判斷之職權，此項職權之行使，倘不違背客觀存在之經驗
法則或論理法則，即無違法可言，觀諸刑事訴訟法第一百五十五
條第一項規定甚明。又現制刑事訴訟採改良式當事人進行主義，
審判法院係居於客觀、中立、超然立場，就控方之檢察官或自訴
人（由律師代理）與辯方之被告（含其辯護人）雙方互為之攻擊
、防禦，予以判斷，一旦控方無法確實盡到同法第一百六十一條
所定之實質舉證責任，法院基於無罪推定及所衍生之罪疑唯輕原
則，當為有利被告之認定、裁判，不生查證未盡之違法問題。原
判決不採信被告之翻供，既於其理由三內，利用長約二頁之篇幅
詳加說明，指出：證人陳清芳警員、施政佑（按係施喬竹之弟）
、黃珮菁（按係施政佑之女友）及王榮典（按係被告之友人，適
在施家作客）皆謂：記憶中，似乎確有施喬竹大聲說「槍是誰的
，還不趕快承認」，被告即承認等語，縱屬可信，但劉清友警員
與施喬竹之同居女友徐淑婷已供明：當時各在場人員咸被隔離，
無法交談等語，衡諸槍枝危害社會治安甚鉅，查緝至嚴，媒體多
所宣導，被告已非不知事理、不知利害之少年，就其所謂施喬竹
央其頂罪之時機，究在「離開地檢署之後」，或「在刑警隊那邊
、製作筆錄之前」，所言先後矛盾，況被告係在警員查獲之際，
當場承認，既非在警詢前後，亦非偵訊之後，尤以對於原審受命
法官質疑其未待施喬竹誘以每月付費之前，即先坦承為系爭槍枝
持有人乙節，當庭沈默、無言以對等各情，足見上揭翻供，無可
採信。因而撤銷第一審之科刑判決，改判仍論處被告以未經許可
，持有可發射子彈具有殺傷力之改造手槍罪刑（從有利被告，為
自首認定，減處有期徒刑一年八月，並有併科罰金及從刑宣告）
。所為單獨持有之事實認定及得心證理由，俱有卷內各項證據資
料可稽，自形式上觀察，並未違背客觀存在之經驗法則與論理法
則，且原審就此單獨或共同持有乙節，傳喚上揭諸多證人詳加調
查，更在判決內詳實說明判斷理由。上訴意旨置原判決已明白論
斷之事項於不顧，顯非確實依據卷內訴訟資料而為指摘，核非適
法之第三審上訴理由。依上說明，應認其上訴為違背法律上之程
式，予以駁回。
據上論結，應依刑事訴訟法第三百九十五條前段，判決如主文。
中    華    民    國  一○○  年   十二   月  二十一  日
                      最高法院刑事第六庭
                          審判長法官  花  滿  堂  
                                法官  洪  昌  宏  
                                法官  徐  昌  錦  
                                法官  王  聰  明  
                                法官  林  立  華  
本件正本證明與原本無異
                                      書  記  官  
中    華    民    國  一○○  年   十二   月  二十二  日
                                                      K